【裁判字號】    99,訴,984
【裁判日期】    990923
【裁判案由】    違反毒品危害防制條例
【裁判全文】
臺灣臺南地方法院刑事判決               99年度訴字第984號
公  訴  人  臺灣臺南地方法院檢察署檢察官
被      告  丙○○
指定辯護人  本院公設辯護人乙○○
上列被告因違反毒品危害防制條例案件，經檢察官提起公訴（99
年度營偵字第842、949號、99年度營毒偵字第200號），本院判
決如下：
    主  文
丙○○施用第一級毒品，累犯，處有期徒刑壹年，扣案之注射針
筒貳支、美娜水空瓶瓶及分裝袋壹袋，均沒收；又施用第二級
毒品，累犯，處有期徒刑捌月；又犯如附表所示之販賣第一級毒
品罪共四罪，均累犯，各處如附表主文欄所示之刑及各如附表主
文欄所示之沒收。應執行有期徒刑拾年，扣案之注射針筒貳支、
美娜水空瓶瓶及分裝袋壹袋，均沒收；因販賣第一級毒品所得
共計新臺幣玖仟元沒收之，如全部或一部不能沒收時，以其財產
抵償之；未扣案之門號0000000000號行動電話（含Ｓ
ＩＭ卡）壹支沒收，如全部或一部不能沒收時，追徵其價額或以
財產抵償之。
    事  實
一、丙○○前於民國九十四年間因施用毒品案件，經本院裁定送
    勒戒處所觀察、勒戒後，認有繼續施用毒品之傾向，由本院
    以九十四年度毒聲字第六四三號裁定令入戒治處所施以強制
    戒治，於九十五年三月八日因無繼續強制戒治之必要，執行
    完畢釋放出所，並由臺灣臺南地方法院檢察署檢察官於九十
    五年三月十四日，以九十五年度戒毒偵字第四四號為不起訴
    處分確定在案。其於上開強制戒治執行完畢釋放後之五年內
    ，又因施用第一、二級毒品案件，分別經本院以九十五年度
    訴字第一四八六號判處有期徒刑十月、七月，及臺灣嘉義地
    方法院以九十六年度訴字第一一七號判處有期徒刑七月、三
    月確定，嗣經臺灣嘉義地方法院以九十六年度聲減字第三九
    二號裁定分別減刑為有期徒刑五月、三月十五日及三月十五
    日、一月十五日，前後二案並各定應執行刑為七月十五日、
    四月十五日確定；復因施用第一、二級毒品案件，經本院以
    九十六年度訴字第五○三號判處有期徒刑八月、四月確定，
    嗣經本院以九十六年度聲減字第三七七○號裁定各減刑為有
    期徒刑四月、二月，並應執行有期徒刑五月確定，上開案件
    接續執行後，於九十七年四月二十三日縮短刑期假釋出監，
    嗣於九十七年五月十七日假釋期滿執行完畢。詎丙○○仍不
    知悔改，明知海洛因及甲基安非他命分別係毒品危害防制條
    例所規定之第一、二級毒品，不得非法持有、施用及販賣，
    竟為下列之犯行：
  (一)基於施用第一、二級毒品之個別犯意，分別於九十九年五月
    十八日下午一時五十分（採尿時）往前回溯二十六小時內之
    某時及往前回溯九十六小時內之某時，在其臺南縣新營市○
    ○路一六七巷三弄七號住處內，分別以注射及將甲基安非他
    命置於玻璃球內點火燒烤成煙吸食之方式，施用第一級毒品
    海洛因及第二級毒品甲基安非他命各一次。嗣於九十九年五
    月十八日上午九時十分許，經警持本院核發之搜索票，至上
    址執行搜索，當場扣得丙○○所有供其施用海洛因所用之注
    射針筒二支、美娜水空瓶三瓶及分裝袋一袋，並徵得丙○○
    之同意，對其採尿送驗結果，呈嗎啡及安非他命、甲基安非
    他命陽性反應，而悉上情。
  (二)分別基於販賣第一級毒品海洛因牟利之犯意，以其內裝門號
    0000000000號ＳＩＭ卡之行動電話（未扣案）為
    對外聯絡工具，由翁佳憲、許富傑、謝明宏先撥打丙○○之
    上開門號行動電話，約定購買毒品事宜後，於下列時間、地
    點，分別販賣第一級毒品海洛因予翁佳憲、許富傑、謝明宏
    ，前後共計四次：1.於九十九年四月二十三日凌晨一、二時
    許，在丙○○位於臺南縣新營市○○路一六七巷三弄七號之
    住處，以新臺幣（下同）六千元之代價，販賣第一級毒品海
    洛因一包予翁佳憲；2.於九十九年四月二十九日上午十一時
    許，在許富傑位於臺南縣新營市○○路一九三巷二○弄七號
    之住處，以一千元之代價，販賣第一級毒品海洛因一包予許
    富傑；3.於九十九年四月二十六日中午十二時三十分許，在
    丙○○位於臺南縣新營市○○路一六七巷三弄七號住處附近
    之全家便利商店外面，以一千元之代價，販賣第一級毒品海
    洛因一包予謝明宏；4.於九十九年五月三日上午七時四十分
    許，在臺南縣新營火車站圓環附近，以一千元之代價，販賣
    第一級毒品海洛因一包予謝明宏，總計得款九千元。嗣經警
    對丙○○持用之上開門號實施通訊監察，發現其涉嫌販賣毒
    品予翁佳憲、許富傑、謝明宏等人，據以聲請本院核發搜索
    票對丙○○、翁佳憲、許富傑、謝明宏執行搜索後，分別詢
    問翁佳憲、許富傑、謝明宏，而循線查獲上情。
二、案經臺南縣警察局新營分局報請臺灣臺南地方法院檢察署檢
    察官偵查起訴。
    理  由
一、關於證據能力之認定：
    本件以下所引用之具傳聞性質之證據，檢察官、被告丙○○
    及其指定辯護人於本案言詞辯論終結前，均不爭執其證據能
    力，本院審酌前開證據之作成或取得之狀況，並無非法或不
    當取證之情事，且經本院於審判期日就上開證據依法進行調
    查、辯論，依刑事訴訟法第一百五十九條之五規定，均具有
    證據能力。至以下所引用之不具傳聞性質之證據，因非檢警
    違背法定程序取得之證據，依法自應有證據能力，併此敘明
    。
二、上開事實，業據被告於本院偵審中坦承不諱，核與證人翁佳
    憲、許富傑於警詢、偵查中證述及謝明宏於偵查中證述之情
    節相符，且有證人許富傑、翁佳憲於警詢指認被告之指認犯
    罪嫌疑人紀錄表、臺灣臺南地方法院九十九年度聲監字第二
    三二號通訊監察書影本及受監察門號0000000000
    號於九十九年四月二十三日、二十六日、二十九日及同年五
    月三日之通訊監察譯文各一件附卷可稽；又被告為警查獲所
    採集之尿液檢體，經送檢驗結果，分呈嗎啡陽性反應（按海
    洛因係由嗎啡經化學合成而製得，經注射進入人體後，因代
    謝分解成嗎啡，因此施打海洛因後，由尿液中檢驗結果仍為
    嗎啡反應）及安非他命、甲基安非他命陽性，有長榮大學九
    十九年六月一日出具之確認報告暨採取尿液編號對照表各一
    件（見九十九年度營偵字第二○○號卷第二八至三一頁）在
    卷可稽；並有被告所有供其吸食海洛因所用之注射針筒二支
    、美娜水空瓶三瓶、分裝袋一袋扣案可資佐證，足見被告上
    開自白核與事實相符，應可採信。
三、又被告前於九十四年間因施用毒品案件，經送觀察勒戒、強
    制戒治，於九十五年三月八日無繼續戒治必要，執行完畢而
    釋放後，又於同年間，復因施用毒品案件，被依法追訴處罰
    等情，有臺灣高等法院被告前案紀錄表在卷可佐，顯見其再
    犯率甚高，原實施之觀察、勒戒或強制戒治，已無法收其實
    效，而無五年戒斷期之存在，是被告再犯本件施用第一、二
    級毒品之罪，自應依法追訴處罰（最高法院九十五年度台非
    字第五九、六五號判決意旨及九十七年度第五次刑事庭會議
    決議內容參照）。
四、另毒品危害防制條例所規定之販賣毒品罪，雖未明示「營利
    之意圖」為其犯罪構成要件，然「販賣」一語，在文義解釋
    上當然已寓含有買賤賣貴，而從中取利之意思存在，且從商
    業交易原理與一般社會觀念而言，販賣行為在通常情形下，
    仍係以牟取利益為其活動之主要誘因與目的；衡以毒品之非
    法交易向為政府查禁森嚴且重罰不寬貸之行為，為一般民眾
    普遍認知之事，而被告與證人翁佳憲、許富傑、謝明宏間均
    無深切交情，僅存有買賣毒品關係，復據被告供述在卷及上
    述證人明確證述，倘非有利可圖，被告絕無平白甘冒被查緝
    重罰之高度風險，而單純代無深厚交情之他人購買毒品之理
    ，是其販入之價格當較其出售之價格為低，而有從中賺取買
    賣價差牟利之意圖及事實，應屬合理認定。又販賣毒品非可
    公然為之，亦無公定價格，容易分裝並增減份量，而每次買
    賣之價量，可能隨時依雙方關係深淺、資力、需求量及對行
    情之認知、來源是否充裕、查緝是否嚴緊、購買者被查獲時
    供述購買對象之可能風險之評估等，而異其標準，非可一概
    論之，是販賣毒品之利得除被告供述之價量俱臻明確外，委
    難察得其交易實情，然販賣者從價差或量差中牟利之方式雖
    異，惟其販賣行為在意圖營利則屬同一；從而，舉凡有償交
    易，除足以反證其確係另基於某種非圖利本意之關係外，通
    常尚難因無法查悉其販入價格，做為是否高價賣出之比較，
    諉以無營利之意思而阻卻販賣犯行之追訴，是被告營利之意
    圖至為炯然。綜上，本院經比較被告前後供述與其他事證相
    互結合運用之可信情況擔保程度，認被告確有分別販賣第一
    級毒品予事實一之(二)所示之翁佳憲、許富傑、謝明宏及其施
    用第一、二級毒品之犯行，事證均已臻明確，應依法論科。
五、論罪科刑：
  (一)按海洛因、甲基安非他命係毒品危害防制條例第二條第二項
    第一款、第二款所明定之第一級、第二級毒品，不得非法持
    有、施用。核被告如事實一之(一)所為，係犯毒品危害防制條
    例第十條第一項之施用第一級毒品罪，及同條第二項之施用
    第二級毒品罪；其如事實一之(二)所為，均係犯毒品危害防制
    條例第四條第一項之販賣第一級毒品罪。又被告施用海洛因
    、甲基安非他命前，分別持有海洛因、甲基安非他命之低度
    行為，應分別為施用海洛因、甲基安非他命之高度行為所吸
    收；另其販賣海洛因前，分別持有海洛因之低度行為，應分
    別為各次販賣上開毒品之高度行為所吸收，均不另論罪。再
    被告所犯上揭施用第一、二級毒品罪及販賣第一級毒品四罪
    ，犯意各別，行為互異，時間亦殊，為數行為，應予分論併
    罰。
  (二)被告有事實欄所載之有期徒刑執行完畢紀錄，有卷附臺灣高
    等法院被告前案紀錄表可按，其受有期徒刑之執行完畢後，
    五年內故意再犯有期徒刑以上之本案犯罪，均為累犯，除販
    賣第一級毒品法定本刑之死刑及無期徒刑部分，依法不得加
    重外，應各依刑法第四十七條第一項之規定加重其刑。又被
    告於偵查及審判中均自白本件事實一之(二)所載之販賣第一級
    毒品犯行，其所犯販賣第一級毒品四罪，均應依毒品危害防
    制條例第十七條第二項之規定減輕其刑。另按刑事審判旨在
    實現刑罰權之分配的正義，故法院對有罪被告之科刑，應符
    合罪刑相當之原則，使輕重得宜，罰當其罪，以契合社會之
    法律感情，此所以刑法第五十七條明定科刑時應審酌一切情
    狀，尤應注意該條所列十款事項以為科刑輕重之標準，並於
    同法第五十九條賦予法院以裁量權，如認犯罪之情狀顯可憫
    恕，認科以最低度刑仍嫌過重者，得酌量減輕其刑。立法理
    由中指出：本條所謂「犯罪之情狀可憫恕」，自係指裁判者
    審酌刑法第五十七條各款所列事項以及其他一切與犯罪有關
    之情狀之結果，認其犯罪足堪憫恕者而言。又最高法院七十
    年度第六次刑事庭會議決議亦表示：刑法第五十九條規定，
    犯罪之情狀可憫恕者，得酌量減輕其刑，同法第五十七條規
    定，科刑時應審酌一切情狀，尤應注意左列事項（共十款）
    為科刑重輕之標準，兩條適用上固有區別，惟所謂「犯罪之
    情狀」與「一切情形」云云，並非有截然不同之領域，於裁
    判上酌減其刑時，應就犯罪一切情狀（包括第五十七條所列
    舉之十款事項），予以全盤考量，審酌其犯罪有無可憫恕之
    事由（即判例所稱有特殊之原因與環境等等，在客觀上足以
    引起一般同情，以及宣告法定低度刑，是否猶嫌過重），以
    為判斷。故適用第五十九條酌量減輕其刑時，並不排除第五
    十七條所列舉十款事由之審酌，如其程度達於確可憫恕，非
    不得予以酌減。再販賣第一級毒品罪之法定刑為「死刑或無
    期徒刑；處無期徒刑者，得併科新臺幣一千萬元以下罰金」
    ，然同為販賣第一級毒品之人，其原因動機不一，犯罪情節
    未必盡同，或有大盤毒梟者，亦有中、小盤之分，甚或僅止
    於吸毒者友儕間為求互通有無之有償轉讓者亦有之，其販賣
    行為所造成危害社會之程度自屬有異，法律科處此類犯罪，
    所設之法定最低本刑卻同為「無期徒刑，得併科新臺幣一千
    萬元以下罰金」，不可謂不重。於此情形，倘依其情狀處以
    有期徒刑，即足以懲儆，並可達防衛社會之目的者，自非不
    可依客觀之犯行與主觀之惡性二者加以考量其情狀，是否有
    可憫恕之處，適用刑法第五十九條之規定酌量減輕其刑，期
    使個案裁判之量刑，能斟酌至當，符合比例原則。查被告販
    賣第一級毒品海洛因之犯行，雖於法有違，應予處罰，惟本
    件被告所販賣毒品之次數僅四次、各次販賣之數量不多、與
    大盤、中盤動輒上公斤或上百萬者有別，其各次販賣海洛因
    之所得僅一千元或數千元，獲利十分有限，有別於大盤或中
    盤毒梟，情節亦無集團性情形，是被告之惡性及犯罪情節，
    實與大量走私進口或長期販賣毒品之大盤販毒者有別，顯見
    其本件犯罪之情節尚屬輕微，並考量被告本身有施用毒品之
    惡習，因購買毒品所費不貲，且同好者互通有無，故鋌而走
    險販毒，其本意並非故意危害他人，依被告之上述犯本罪之
    主觀動機背景及客觀情節，其惡性不大且危害社會程度亦非
    重大。本院參酌以上各情，依被告觸犯本件販賣第一級毒品
    四罪之具體犯罪情節及其主觀惡性、犯罪環境原因等情狀，
    認如科以本罪減輕其刑後之最低度刑有期徒刑十五年，猶嫌
    過苛，於客觀上足以引起一般人之同情，顯有情輕法重之情
    ，為期符合罪刑相當及刑罰公平比例原則，爰依刑法第五十
    九條之規定，各予以酌減其刑，並先加（僅加重罰金部分）
    後遞減之。
  (三)爰審酌被告前因施用毒品經強制戒治及刑罰處分後，猶不思
    戒絕革除惡習，再為施用毒品犯行，顯然不知悔改，應予非
    難，且其本身既有施用毒品之習慣，明知毒品對人體有莫大
    之戕害，仍予販賣，危害國民身體健康及社會風氣甚鉅，其
    又正值青壯，猶不思以正當途徑賺取報酬，竟以此非法途徑
    為之，惡性非輕，惟念被告施用毒品所生危害，實以自戕身
    心健康為主，對於他人生命、身體、財產等法益，尚無明顯
    而重大之實害，及其販賣毒品之數量非多、所得利益非鉅，
    兼衡被告之素行、智識程度、家庭經濟狀況及犯罪後於偵審
    中坦承全部犯行，尚知悔悟等一切情狀，分別量處如主文所
    示之刑，並定其應執行之刑。
  (四)扣案之注射針筒二支、美娜水空瓶三瓶、分裝袋一袋，均係
    被告所有，供其施用第一級毒品海洛因所用之物，業據被告
    供明在卷（見本院卷第五○頁），爰依刑法第三十八條第一
    項第二款規定，於其施用第一級毒品罪刑項下宣告沒收。又
    被告如附表主文欄所示之各販賣第一級毒品所得，雖未經扣
    案，然係屬其因本案販賣第一級毒品犯罪所得之財物，仍應
    依毒品危害防制條例第十九條第一項規定，分別宣告沒收，
    如全部或一部不能沒收時，以其財產抵償之。另犯毒品危害
    防制條例第四條至第九條、第十二條、第十三條或第十四條
    第一項、第二項之罪者，其供犯罪所用或因犯罪所得之財物
    ，均沒收之，如全部或一部不能沒收時，追徵其價額或以其
    財產抵償之，該條例第十九條第一項定有明文。是就未扣案
    供販賣、轉讓毒品所用之物，而依上開規定諭知沒收，如全
    部或一部不能沒收時，應諭知「追徵其價額」，並同時諭知
    「或以其財產抵償之」（最高法院九十八年度台上字第四七
    號、第七一一號、第七○三二號判決同此意旨）。查本件未
    扣案之門號0000000000號行動電話一支（含ＳＩ
    Ｍ卡一張），係被告所有供其販毒聯絡使用，業據被告供明
    在卷（見本院卷第五○頁反面至五一頁），且無法證明業已
    滅失而不復存在，揆諸前開說明，應依毒品危害防制條例第
    十九條第一項之規定，在各罪刑項下併予宣告沒收，如全部
    或一部不能沒收時，追徵其價額或以財產抵償之。
據上論斷，應依刑事訴訟法第二百九十九條第一項前段，毒品危
害防制條例第十條第一項、第二項、第四條第一項、第十七條第
二項、第十九條第一項，刑法第十一條前段、第四十七條第一項
、第五十九條、第五十一條第五款、第三十八條第一項第二款，
判決如主文。
本案經檢察官甲○○到庭執行職務。
中    華    民    國    99    年    9     月    23    日
                  刑事第九庭  審判長  法  官  蔡奇秀
                                      法  官  蔡盈貞
                                      法  官  林欣玲
以上正本證明與原本無異。
如不服本判決應於收受本判決後10日內向本院提出上訴書狀，並
應敘述具體理由。其未敘述上訴理由者，應於上訴期間屆滿後20
日內向本院補提理由書狀（均須按他造當事人之人數附繕本）「
切勿逕送上級法院」。
                                      書記官  鄭佩玉
中    華    民    國    99    年    9     月    23    日
附錄本案論罪科刑法條：
毒品危害防制條例第4條
製造、運輸、販賣第一級毒品者，處死刑或無期徒刑；處無期徒
刑者，得併科新臺幣 2 千萬元以下罰金。
製造、運輸、販賣第二級毒品者，處無期徒刑或 7 年以上有期
徒刑，得併科新臺幣 1 千萬元以下罰金。
製造、運輸、販賣第三級毒品者，處 5 年以上有期徒刑，得併
科新臺幣 7 百萬元以下罰金。
製造、運輸、販賣第四級毒品者，處 3 年以上 10 年以下有期
徒刑，得併科新臺幣 3 百萬元以下罰金。
製造、運輸、販賣專供製造或施用毒品之器具者，處 1 年以上
7 年以下有期徒刑，得併科新臺幣 1 百萬元以下罰金。
前五項之未遂犯罰之。
毒品危害防制條例第10條
施用第一級毒品者，處 6 月以上 5 年以下有期徒刑。
施用第二級毒品者，處 3 年以下有期徒刑。
附表：販賣第一級毒品部分之罪刑
┌──┬───┬────────────────────┐
│編號│事  實│      主                      文        │
├──┼───┼────────────────────┤
│ 一 │事實一│丙○○販賣第一級毒品，累犯，處有期徒刑柒│
│    │之(二)之│年拾月，因販賣第一級毒品所得新臺幣陸仟元│
│    │1.販賣│沒收之，如全部或一部不能沒收時，以其財產│
│    │第一級│抵償之；未扣案之門號0000000000│
│    │毒品予│號行動電話（含ＳＩＭ卡）壹支沒收，如全部│
│    │翁佳憲│或一部不能沒收時，追徵其價額或以財產抵償│
│    │部分  │之。                                    │
├──┼───┼────────────────────┤
│ 二 │事實一│丙○○販賣第一級毒品，累犯，處有期徒刑柒│
│    │之(二)之│年拾月，因販賣第一級毒品所得新臺幣壹仟元│
│    │2.販賣│沒收之，如全部或一部不能沒收時，以其財產│
│    │第一級│抵償之；未扣案之門號0000000000│
│    │毒品予│號行動電話（含ＳＩＭ卡）壹支沒收，如全部│
│    │許富傑│或一部不能沒收時，追徵其價額或以財產抵償│
│    │部分  │之。                                    │
├──┼───┼────────────────────┤
│ 三 │事實一│丙○○販賣第一級毒品，累犯，處有期徒刑柒│
│    │之(二)之│年拾月，因販賣第一級毒品所得新臺幣壹仟元│
│    │3.販賣│沒收之，如全部或一部不能沒收時，以其財產│
│    │第一級│抵償之；未扣案之門號0000000000│
│    │毒品予│號行動電話（含ＳＩＭ卡）壹支沒收，如全部│
│    │謝明宏│或一部不能沒收時，追徵其價額或以財產抵償│
│    │部分  │之。                                    │
├──┼───┼────────────────────┤
│ 四 │事實一│丙○○販賣第一級毒品，累犯，處有期徒刑柒│
│    │之(二)之│年拾月，因販賣第一級毒品所得新臺幣壹仟元│
│    │4.販賣│沒收之，如全部或一部不能沒收時，以其財產│
│    │第一級│抵償之；未扣案之門號0000000000│
│    │毒品予│號行動電話（含ＳＩＭ卡）壹支沒收，如全部│
│    │謝明宏│或一部不能沒收時，追徵其價額或以財產抵償│
│    │部分  │之。                                    │
└──┴───┴────────────────────┘

司法院資訊處製作；財團法人民間司法改革基金會備份。
